【裁判字號】    97,消債抗,536
【裁判日期】    980415
【裁判案由】    聲請更生程序
【裁判全文】
臺灣高雄地方法院民事裁定           97年度消債抗字第536號
抗  告  人  甲○○
上列當事人因消費者債務清理事件聲請更生，對本院於民國97年
12月5 日所為97年度審消債更字第2359號裁定提起抗告，本院裁
定如下：
    主  文
原裁定廢棄。
抗告人甲○○自民國九十八年四月十五日十六時起開始更生程序
。
命司法事務官進行本件更生程序。
    理  由
一、抗告意旨略以：原審裁定以抗告人聲請更生，未提出債務協
    商前置程序不成立之證明，且上開欠缺經通知又未補正，抗
    告人於補正期間有所遲誤等情，而駁回聲請人之聲請。然原
    審無非係以原審向抗告人之最大債權金融機構即安泰商業銀
    行股份有限公司（以下簡稱安泰銀行）查證之結果，經安泰
    銀行表示抗告人並未依法申請協商等為據；然安泰銀行實早
    已於民國97年10月29日發函抗告人通知協商退件，其竟於原
    審依職權行使調查權時，為不實之陳述，而有抵制抗告人遂
    行更生程序之嫌，原審疏未審酌及此，容有未洽，為此爰依
    法提起抗告，請求廢棄原裁定，准予抗告人開始更生程序等
    語。
二、按債務人不能清償債務或有不能清償之虞者，得依本條例所
    定更生或清算程序，清理其債務；而法院開始更生程序之裁
    定，應載明其年、月、日、時，並即時發生效力。次按法院
    裁定開始更生或清算程序後，得命司法事務官進行更生或清
    算程序，必要時得選任律師、會計師或其他適當之自然人或
    法人一人為監督人或管理人。消費者債務清理條例第3條、
    第45條第1項、第16條第1項分別定有明文。
三、經查：
（一）債務人確有對於金融機構因消費借貸、自用住宅借款、信
      用卡或現金卡契約而負債務，前雖在消費者債務清理條例
      施行前，曾依中華民國銀行公會辦理消費金融案件無擔保
      債務協商機制與全體金融機構債權協商成立，然其中債權
      人大台北商銀（原乙○○○）並未參與上開協商，顯未與
      全體金融機構債權人協商成立，此有抗告人於原審所提出
      之協議書及財團法人金融聯合徵信中心當事人查詢個人資
      料（信用報告）回覆書在卷可供比對。嗣抗告人雖在消費
      者債務清理條例施行後，以書面向最大債權銀行安泰銀行
      申請協商，惟遭該行以曾參與前置協商成立或銀行公會協
      商機制成立為由，於97年10月29日退件，有抗告人提出該
      行前置協商退件通知函影本在卷可參，是抗告人主張已依
      消費者債務清理條例第151 條之規定，向最大債權銀行申
      請前置協商不成立一事，足堪採信。
（二）而抗告人前因積欠安泰銀行等數家金融機構無擔保信用卡
      、消費借貸款項，達新臺幣（下同）3,237,527 元之事實
      ，有抗告人所提出之債權人清冊、財團法人金融聯合徵信
      中心當事人查詢個人資料（信用報告）回覆書各1 份附原
      審及本院卷可憑。而上開抗告人所積欠之款項，每月所衍
      生之利息，縱以民法第203 條法定週年利率即5 ％計算，
      抗告人現每月應支付之利息，即高達13,490元【計算式：
      利息部分：3,237, 527×5 ％÷12＝13,490，小數點以下
      四捨五入】。
（三）又抗告人名下除薪資收入外，別無其他積極財產，此有抗
      告人所提出財政部高雄市國稅局財產歸屬資料清單、95及
      96年度綜合所得稅各類所得資料清單附原審卷可憑（見原
      審卷第21至23頁）；而現抗告人每月之薪資所得，依抗告
      人所提出之老麥攝影婚紗名店97年10、11月之薪資條所示
      ，抗告人每月薪資，縱加計加班及津貼，每月可得之薪資
      約為20,000元至21,000元之間，是依抗告人所提出之前開
      薪資條，顯見抗告人於原審所陳之每月薪資僅約20,000元
      等語，應非虛罔。則如以20,000元作為抗告人每月之平均
      薪資，且以內政部所公告抗告人住所地即高雄市於97年度
      最低生活費即10,991元作為抗告人之每月之必要生活費用
      ，則抗告人之每月薪資於扣除其自身必要之生活費用後，
      抗告人每月之餘款僅餘約9,009 元可供支配運用（計算式
      ：20,000-10,991 ＝9,009） 。然此抗告人每月可供運用
      之餘款，客觀上已不足支付其欠款之最低利息，更遑論支
      付遲延利息及違約金，及清償其所積欠之本金債務，而已
      陷於無窮盡之利息循環之中。客觀上應認已無法清償前開
      債務，本件復查無抗告人即債務人有消費者債務清理條例
      第6 條第3 項、第8 條或第46條各款所定駁回更生聲請之
      事由存在，則抗告人聲請更生，應屬有據。
（四）綜上，抗告人既確有不能清償債務之情事，復已依消費者
      債務清理條例第151 條第1 項之規定，踐行債務協商前置
      程序，則抗告人聲請更生，於法尚非無據。原審未予詳查
      ，而逕予認定抗告人未經協商前置程序又無從命補正，而
      駁回抗告人更生之聲請，容有未洽。原審所為之裁定既有
      上開未洽之處，自應由本院廢棄原裁定，另為適法之裁定
      ，爰依前揭規定，裁定如主文第1 、2 項所示，並命司法
      事務官進行本件更生程序。
四、據上論結，本件抗告為有理由，依清費者債務清理條例第11
    條第2 項、第15條、第16條、第45條，民事訴訟法第492 條
    ，裁定如主文。
中    華    民    國    98    年    4     月    15    日
                   民事第六庭審判長法  官  楊國祥
                                   法  官  林書慧
                                   法  官  李怡諄
上為正本係照原本作成。
本裁定不得抗告。
本裁定已於98年4月15日下午4時公告。
中    華    民    國    98    年    4     月    15    日
                                   書記官  陳建琪


司法院資訊處製作；財團法人民間司法改革基金會備份。
